【裁判字號】    95,訴,864
【裁判日期】    970407
【裁判案由】    損害賠償
【裁判全文】
臺灣新竹地方法院民事判決               95年度訴字第864號
原      告  酉○○
            未○○
            寅○○
            巳○○
            辰○○
            卯○○
            午○○
            戌○○
            甲○○
            丁○○
            乙○○
            丙○○
兼  共  同
訴訟代理人  申○○
原      告  戊○○
            庚○○
            辛○○
被      告  癸○○
            己○○即壬○○之承.
            子○○即壬○○之承.
            丑○○即壬○○之承.
共      同
訴訟代理人  王彩又律師
            李明仙律師
            耿淑穎律師
上  一  人
複代理人    許美麗律師
            張淑美律師
上列當事人間請求損害賠償等事件，本院於民國97年3月18日辯
論終結，判決如下：
    主  文
原告之訴駁回。
訴訟費用由原告酉○○、未○○、寅○○、巳○○、辰○○、卯
○○、午○○、戌○○、甲○○、丁○○、乙○○、丙○○、申
○○連帶負擔百分之二０；原告酉○○負擔百分之一一；原告戊○○負擔百分之五０；原告庚○○負擔百分之一五，餘由原告辛○○負擔。
    事實及理由
甲、程序方面
一、按當事人適格，係指當事人就具體特定之訴訟，得以自己之
    名義為原告或被告，而受為訴訟標的法律關係之本案判決之
    資格而言。故在給付之訴，若原告主張其為訴訟標的法律關
    係之權利主體，他造為訴訟標的法律關係之義務主體，其當
    事人即為適格。至原告是否確為權利人，被告是否確為義務
    人，乃為訴訟標的法律關係之要件是否具備，即訴訟實體上
    有無理由之問題（最高法院93年度台上字第382號、85年度
    台上字第2788號判決要旨參照）。本件被告辯稱門牌號碼新
    竹市○○街162號建物（下稱162號建物）為被告與鄭永鏘、
    鄭永炘、鄭尊仁、鄭偉宏、鄭婉利、鄭莊敏端等人所共有，
    則原告起訴時僅列壬○○、癸○○2人為被告，即為當事人
    不適格云云。惟查，系爭162號建物雖為被告與鄭永鏘、鄭
    永炘、鄭尊仁、鄭偉宏、鄭婉利、鄭莊敏端等人所共有，然
    經檢察官於偵查系爭火災案件時，向新竹市消防局詢問如何
    找到失火處屋主？及壬○○是否為該屋管理人？等問題時，
    據新竹市消防局火災原因調查報告書承辦人顏潤波回答：「
    移送之屋主壬○○為共有人之一，因共有人散居外縣市及國
    外，故8名共有人將該屋管理、處分權全權委託住新竹之2共
    有人…」等語，此有台灣新竹地方法院檢察署公務聯繫電話
    紀錄表附於台灣新竹地方法院檢察署95年度偵字第6239號偵
    查卷可稽（見前開偵查卷第103頁），嗣經本院再向新竹市
    消防局火災原因調查報告書承辦人顏潤波查詢確認其前開所
    答覆檢察官之內容依據何在，並據顏潤波表示：「是依屋主
    壬○○在火災現場之陳述：部分共有人有些在國外，有些在
    外縣市，所以委託住新竹之2共有人（壬○○、癸○○）全
    權處理等語，關於火災發生之房屋狀況都是向壬○○查詢，
    但並未將壬○○的前開陳述記載於新竹市消防局談話筆錄內
    。」等語，亦有本院公務電話紀錄在卷可憑（見本院卷第21
    7頁），準此，堪認原告主張系爭162號建物之其餘共有人確
    有將系爭162號建物全權授權、委託住居新竹之被告壬○○
    及癸○○2人管理、處分等情非虛。況查，本件原告酉○○
    、未○○、寅○○、巳○○、辰○○、卯○○、午○○、戌
    ○○、甲○○、丁○○、乙○○、丙○○、申○○、戊○○
    及庚○○等人均係主張因被告壬○○及癸○○2人，疏於注
    意就系爭162號建物內電源線之維護、更換工作，導致162號
    建物內之電線短路引發本件火災，並造成原告酉○○、未○○、寅○○、巳○○、辰○○、卯○○、午○○、戌○○、
    甲○○、丁○○、乙○○、丙○○、申○○、戊○○及庚○○等人受有損害，是以，原告酉○○、未○○、寅○○、巳
    ○○、辰○○、卯○○、午○○、戌○○、甲○○、丁○○
    、乙○○、丙○○、申○○、戊○○及庚○○等人乃基於侵
    權行為損害賠償請求權人之身分，對其等所認本件侵權行為
    損害賠償之義務人即被告提起本件訴訟，揆諸前開說明，其
    當事人適格即無欠缺。至原告酉○○、未○○、寅○○、巳
    ○○、辰○○、卯○○、午○○、戌○○、甲○○、丁○○
    、乙○○、丙○○、申○○、戊○○及庚○○等人實體法上
    是否有請求權存在，此則為訴訟標的之法律關係存否之問題
    ，不得與當事人適格混為一談，則被告上開所辯本件當事人
    不適格云云，自非可採。
二、按當事人死亡者，訴訟程序在有繼承人、遺產管理人或其他
    依法令應續行訴訟之人承受訴訟以前當然停止，又第168條
    至第172及前條所定之承受訴訟人，於得為承受時，應即為
    承受之聲明，民事訴訟法第168條、175條第1項分別定有明
    文。查被告壬○○已於民國（下同）96年7月12日死亡，己○○、子○○、丑○○均為其繼承人，此有戶籍謄本、繼承
    系統表等件在卷可稽（見本院卷第200至204頁），則己○○
    、子○○、丑○○依民事訴訟法第175條第1項規定聲明承受
    訴訟（見本院卷第197、198頁），於法尚無不合，應予准許
    。
三、次按訴狀送達後，原告不得將原訴變更或追加他訴，但經被
    告同意者或擴張，或減縮應受判決事項之聲明，或該訴訟標
    的對於數人必須合一確定時，追加其原非當事人之人為當事
    人者，不在此限，民事訴訟法第255條第1項第1款、第3款及
    第5款定有明文。查本件原由原告酉○○1人訴請被告賠償門
    牌號碼新竹市○○街166號建物（下稱166號建物），因本件
    火災造成之損害新台幣（下同）1,075,000元，惟系爭166號
    建物仍登記為蘇木榮所有，然蘇木榮業已於81年7月18日死
    亡，因其繼承人間尚未就系爭166號建物為協議分割或辦理
    繼承登記，是系爭166號建物仍應為其全體繼承人公同共有
    ，故原告酉○○於訴訟進行中另追加蘇木榮之其他繼承人即
    未○○、寅○○、巳○○、辰○○、卯○○、午○○、戌○○、甲○○、丁○○、乙○○、丙○○、申○○等人為原告
    ，於法尚無不合，應予准許。又原告所請求被告給付遲延利
    息之利率部分，原均係聲明按年息百分之6計算，惟嗣已均
    將遲延利息之利率請求更正為按年息百分之5計算；再原告
    酉○○及戊○○所請求被告給付遲延利息之起算日，原均係
    聲明自起訴狀繕本送達翌日起算，然嗣亦均將遲延利息之起
    算日請求更正為自95年7月29日起算；另原告辛○○原訴請
    被告給付230,000元，惟嗣亦更正其聲明為153,333元，經核
    原告上開所為均係屬單純減縮或擴張應受判決事項之聲明，
    且均為被告所同意，揆諸前開說明，於法亦無不合，均併予
    准許之。
四、本件原告辛○○經合法通知，未於最後言詞辯論期日到場，
    核無民事訴訟法第386條各款所列情形，爰依被告聲請，由
    其一造辯論而為判決。
乙、實體方面
壹、原告方面：
一、原告酉○○、未○○、寅○○、巳○○、辰○○、卯○○、
    午○○、戌○○、甲○○、丁○○、乙○○、丙○○、申○○、戊○○、張長恩主張：
(一)緣系爭162號建物為被告癸○○及壬○○（於訴訟進行中之9
    6年7月12日死亡，由其繼承人即被告己○○、子○○、丑○○聲明承受訴訟）與訴外人鄭永鏘、鄭永炘、鄭尊仁、鄭偉
    宏、鄭婉利、鄭莊敏端等人所共有，因訴外人鄭永鏘、鄭永
    炘、鄭尊仁、鄭偉宏、鄭婉利、鄭莊敏端等人分別住居國外
    及外地，故將16 2號建物交由住居新竹之被告癸○○及壬○○2人管領，故被告癸○○及壬○○2人均為162號建物之實
    際管理使用之人。95年7月29日早上6時50分許，因被告癸○○及壬○○對於162號建物內電源線之維護、更換疏於注意
    ，且未將系爭162號建物內之電錶全部申請停用，導致162號
    建物內之電線短路引發火災，火勢並延燒至隔壁原告戊○○
    所有，且出租給原告庚○○使用門牌號碼為新竹市○○街16
    4號建物（下稱164號建物），及原告酉○○、未○○、寅○○、巳○○、辰○○、卯○○、午○○、戌○○、甲○○、
    丁○○、乙○○、丙○○、申○○所公同共有，交由原告酉
    ○○使用之166號建物，導致原告酉○○、未○○、寅○○
    、巳○○、辰○○、卯○○、午○○、戌○○、甲○○、丁○○、乙○○、丙○○、申○○、戊○○、張長恩等人受有
    損害，則被告自應就原告酉○○、未○○、寅○○、巳○○
    、辰○○、卯○○、午○○、戌○○、甲○○、丁○○、乙○○、丙○○、申○○、戊○○、張長恩等人所受損害，負
    損害賠償責任。
(二)茲就原告酉○○、未○○、寅○○、巳○○、辰○○、卯○○、午○○、戌○○、甲○○、丁○○、乙○○、丙○○、
    申○○、戊○○、張長恩所受之損害，說明如下：
  1.原告酉○○、未○○、寅○○、巳○○、辰○○、卯○○、
    午○○、戌○○、甲○○、丁○○、乙○○、丙○○、申○○部分：
  (1)建築物毀損部分（不含清理費）：
    系爭火災造成其等公同共有之166號建物2樓屋頂、天花板（
    檜木）及地板均全毀，牆壁半毀，查166號建物之樓地板面
    積為21.5坪，則以每坪40,000元計算（包括油漆費用），合
    計損害為860,000元（即21.5坪×每坪40,000元＝860,000元
    ）。
  (2)電路及燈具毀損部分：
    系爭火災造成其等公同共有之166建物1、2樓之電路及燈具
    毀損，查166號建物1、2樓之樓地板面積各21.5坪，合計共4
    3坪，以每坪5,000元計算，合計損害為215,000元（即43坪
    ×每坪5,000元＝215,000元）。
  (3)依此，原告酉○○等13人所受166號建物之損害，總計為1,0
    75,000元（即860,000元＋215,000元＝1,075,000元）。
  2.原告酉○○部分：
    系爭火災造成原告酉○○所居住使用之166號建物毀損，並
    致其放置在166號建物內之物品遭火焚毀，而受有下列損害
    ：
    2樓神明廳大型畫及對聯（三幅，大小3公尺×2公尺）等物
    品之損害共為500,000元，又其他音響、傢俱、衣物、四個
    蘇家紙燈等財物之損害共為100,000元，則原告酉○○個人
    所受之損害總計為600,000元（即500,000元＋100,000元＝6
    00,000元）。
  3.原告戊○○部分：
  (1)建築物毀損部分（不含清理費用）：
    系爭火災造成其所有164號建物1樓及2樓毀損，查系爭164號
    建物1、2樓之樓地板面積各28.95坪，合計共57.9坪，以每
    坪40,000元計算（包括天花板、地板、鋁窗、油漆），合計
    損害為2,316,000元（即57.9坪×每坪40,000元＝2,316,000
    元）。
  (2)電路及燈具毀損部分：
    系爭火災造成其所有164號建物之電路及燈具毀損，以每坪
    5,000元計算，合計損害為289,500元（即57.9坪×每坪5,00
    0元＝289,500元）。
  (3)租金之損害：
    原告戊○○所有之164號建物原出租予原告庚○○開設「協
    益五金行」使用，每月租金為20,000元，現164號建物因系
    爭火災而燒毀，導致原告戊○○無法繼續收租，自95年8月1
    日起至被告回復原狀時止，每月受有20,000元租金之損害，
    因系爭火災發生迄今已超過10個月，倘以10個月計算，則原
    告戊○○共受有200,000元之租金損害。
  (4)依此，原告戊○○所受之損害總計為2,805,500元（即2,316
    ,000 元＋289,500元＋200,000元＝2,805,500元）。
  4.原告庚○○部分：
    原告庚○○原向原告戊○○承租164號建物開設「協益五金
    行」使用，因系爭火災造成164號建物毀損，亦導致其放置
    於164號建物內之倉庫貨品、傢俱、金飾、珍珠項鍊、鑽戒
    、手錶、衣物等物品燒毀，合計受有850,000元之損害。
二、原告辛○○主張：
    系爭火災發生後，被告癸○○及壬○○委託原告辛○○清理
    遭火燒毀之162號、164號及166號3戶建物及其內之燒毀物，
    雙方約定工資合計為230,000元，並於清除完畢後給付，原
    告辛○○已依約清理完畢，詎被告竟拒絕付款，嗣被告雖於
    訴訟進行中給付系爭162號建物1戶清理費76,667元，惟尚有
    164、166號建物2戶共153,333元之清理費尚未給付，為此，
    爰依雙方契約之法律關係，請求被告癸○○及壬○○給付清
    理另2戶（即164、166號建物）燒毀物之清理費用。
三、準此，原告酉○○、未○○、寅○○、巳○○、辰○○、卯
    ○○、午○○、戌○○、甲○○、丁○○、乙○○、丙○○
    、申○○、戊○○、張長恩等人爰依侵權行為之法律關係，
    訴請被告賠償其等各所受之損害，及原告辛○○依契約之法
    律關係，訴請被告依約給付，並聲明：(一)被告應給付原告酉
    ○○、未○○、寅○○、巳○○、辰○○、卯○○、午○○
    、戌○○、甲○○、丁○○、乙○○、丙○○及申○○1,07
    5,000元及自95年7月29日起至清償日止，按年息百分之5計
    算之利息。(二)被告應給付原告酉○○600,000元及自95年7月
    29日起至清償日止，按年息百分之5計算之利息。(三)被告應
    給付原告戊○○2,805,500元及自95年7月29日起至清償日止
    ，按年息百分之5計算之利息。(四)被告應給付原告庚○○850
    ,000 元及自起訴狀繕本送達翌日起至清償日止，按年息百
    分之5計算之利息。(五)被告應給付原告辛○○153,333元及自
    起訴狀繕本送達翌日起至清償日止，按年息百分之5計算之
    利息。
四、對被告抗辯所為之陳述：
(一)被告雖辯稱其等就系爭火災之發生並無何故意、過失可言云
    云。然查，系爭162號建物1樓前段及後段各有1個電錶，2樓
    亦有1個電錶，而1樓前段電錶被告於系爭火災發生前（即95
    年6月22日）已申請停止供電，惟1樓後段及2樓電錶，被告
    均係於系爭火災發生後（即95年8月8日）始申請停止供電，
    是在系爭火災發生時，系爭162號建物之1樓後段及2樓之電
    錶既尚未斷電，即存在有發生電線短路之危險。又查，被告
    於系爭火災發生前曾將系爭162號建物出租與他人經營五龍
    包子店，並於95年3月19日終止租約後，委託北區房屋仲介
    股份有限公司（下稱北區房屋仲介公司）及大管家房屋仲介
    公司將系爭162號建物予以出租及出售，由於仲介公司之業
    務人員，必須經常帶領客戶至系爭162號建物看屋進出，自
    有可能於離開時，疏忽關閉總電源，而造成電線短路引發本
    件火災。再者，系爭162號建物老舊，左鄰右舍均屬易燃木
    質房屋，其內電源線亦有可能因老鼠啃咬、電源線老化、重
    物壓擠、其他金屬接觸、磚瓦掉落、施工拉扯等原因而造成
    電源線短路等情，此亦為被告所明知，復參照新竹市消防局
    火災現場原因調查報告書之記載，關於系爭162號建物起火
    原因研判：「閘刀式開關呈通電狀態，保險絲有明顯熔斷情
    形…無熔絲開關及安全開關呈跳脫狀態…殘留之電源線熔痕
    係為通電中所造成之短路熔痕」而導出之結論：「新竹市○○街162號火災案，綜合現場勘查，最先目擊火災發生之附
    近住戶所述，救災人員所見，本案確定北門街162號係為最
    先之起火戶…本案起火原因以起火處附近之電源線因故發生
    短路而造成火災發生之可能性最大」等情，足證被告因長久
    使用電源未關閉，導致超過電線負荷而發生短路失火，則被
    告就系爭火災之發生顯然具有過失，是被告上開所辯云云，
    實無足採。
(二)至被告雖又辯稱原告酉○○、未○○、寅○○、巳○○、辰
    ○○、卯○○、午○○、戌○○、甲○○、丁○○、乙○○
    、丙○○、申○○、戊○○、張長恩等人並未能就其等所受
    損害負舉證責任云云，惟查，由於被告疏未妥善管理162號
    建物造成系爭火災之發生，並導致蘇木榮之繼承人即原告酉
    ○○等13人就其等所公同共有之166號建物受有損害等情，
    已如前述，茲系爭166號建物若要回復原狀，其費用遠高於
    目前一般施工之成本，故原告酉○○等13人僅先行就166號
    建物之部分毀損為簡單之修復工程，然其等所花費之金額即
    已高達239,610元，遑論166號建物尚有許多地方還未重建，
    則原告酉○○等13人請求被告賠償系爭166號建物毀損之損
    害1,075,000元並無不當。又原告戊○○所有164號房屋因系
    爭火災而全毀，此有新竹市稅捐稽徵處稅房字第0950233059
    號函准予免徵房屋稅可證，依系爭164號建物之結構、材料
    、施工方式，若要回復原狀，其費用亦遠高於目前一般施工
    之成本，故原告戊○○亦僅先行就系爭164號建物之部分毀
    損做簡單之修復工程，然其所花費之金額已高達814,900元
    ，遑論164號建物尚有許多地方還未重建，則原告戊○○請
    求之重建費用2,605,500元（不含租金之損害），遠低於回
    復原狀之費用，自亦無不當。再者，原告戊○○將164號建
    物出租與原告庚○○經營「協益五金行」已有數年之久，每
    月租金20,000元，雙方雖未訂有書面之租賃契約，然此為原
    告庚○○所承認，且系爭164號建物因遭本件火災燒毀無法
    再加使用，故原告戊○○乃與原告庚○○簽訂房屋租賃契約
    終止協議書以終止系爭租賃契約，是以，原告戊○○與庚○○間確有租賃契約存在之情，自堪認定，而因系爭火災發生
    後，迄今已超過10個月，則原告戊○○請求被告賠償10個月
    之租金損害，亦合於情理。
(三)被告另辯稱其等與原告辛○○間並無任何火災燒毀物清理契
    約關係存在云云，然查，被告壬○○、癸○○委託原告辛○○清理遭火燒毀之162號、164號及166號共3戶建物及其內之
    燒毀物時，雖未立有契據，然其餘原告均在現場，可資證明
    ，是被告上開所辯，亦不足採。
貳、被告抗辯：
一、本件火災之發生不可歸責於被告癸○○、壬○○：
(一)經查，本件火災之發生原因，雖據新竹市消防局人員就火災
    現場勘查結果，研判最先起火處所，為被告所共有之系爭16
    2號建物前段2樓北側空房靠西面處附近，又本案起火原因以
    起火處附近之電源線因故發生短路而造成火災發生之可能性
    最大（新竹市消防局火災原因調查報告書摘要第4頁），惟
    據台灣新竹地方法院檢察署就「電源線短路原因」電詢新竹
    市消防局，火災原因調查報告書承辦人顏潤波表示：電源線
    短路原因很多，例如老鼠啃咬、電源線老化致絕緣裂化、重
    物壓擠致絕緣橡膠碎裂、其他金屬接觸、磚瓦掉落損傷、施
    工時拉扯過程…等造成電源線缺口之半斷線情形等，都有可
    能，未直接目擊或查得明顯跡證，無法確認等語。由此足見
    本件火災之發生，是否係因被告之過失而起，確有疑問，況
    依火災原因調查報告書承辦人顏潤波所言，電源線短路，亦
    有可能係因老鼠啃咬而造成電源線缺口之半斷線情形，若係
    如此，則亦不能排除是原告戊○○所有房屋內之老鼠流竄至
    起火處啃咬電線而引起火災。是原告酉○○、未○○、寅○○、巳○○、辰○○、卯○○、午○○、戌○○、甲○○、
    丁○○、乙○○、丙○○、申○○、戊○○、張長恩等人既
    未能舉證證明本件火災確因被告之過失而起，則其等逕向被
    告請求損害賠償，即屬無據。況被告壬○○所涉公共危險罪
    部分，經警移送後，已經台灣新竹地方法院檢察署檢察官以
    95年度偵字第6239號為不起訴處分確定，益證被告並無過失
    ，則原告之訴應予駁回。
(二)至原告戊○○雖主張被告有委託北區房屋仲介公司、大管家
    仲介出售系爭162號建物，也有可能仲介人員帶人來看屋時
    ，沒有把電源關好云云（見本院卷第77頁）。惟查，火災期
    間內並無人看屋，自無原告戊○○所述未關閉電源之情形，
    則原告戊○○此部分主張，顯與主觀臆測之詞，不足可採。
    再原告戊○○指摘被告未做鼠害防治，係有過失云云。然查
    ，老鼠體積小且機動性高，本得自由流竄，則本件亦不能排
    除是原告戊○○所有164號建物內之老鼠流竄至起火處啃咬
    電線而引起火災，倘由此推論，則原告戊○○是否亦應做鼠
    害防治，是原告戊○○自不得以此主張係因被告之過失而造
    成本件火災。再原告酉○○、未○○、寅○○、巳○○、辰
    ○○、卯○○、午○○、戌○○、甲○○、丁○○、乙○○
    、丙○○、申○○、戊○○等人雖又主張被告所共有系爭16
    2號建物共有3個電錶，其中1個電錶係於火災發生前已申請
    停用，然另2個電錶則係於火災發生後才申請停用，因被告
    疏忽未於本件火災發生前，將另2個電錶申請停用，故系爭
    162號建物於火災發生時其內部電源仍為通電狀況引發電線
    短路，則其等對於系爭火災之發生自有過失云云。但查，火
    災發生是時系爭162號建物雖尚有2個電錶未申請停用，惟系
    爭162號建物內之電源開關均已關閉，並無任何用電之情形
    ，此有被告所提之電費明細資料查詢表足證，則原告酉○○
    、未○○、寅○○、巳○○、辰○○、卯○○、午○○、戌
    ○○、甲○○、丁○○、乙○○、丙○○、申○○、戊○○
    等人既未能舉證證明本件火災確因被告之過失而起，則其等
    逕向被告求償，亦顯屬無據。
二、原告並未能提出證據證明其等所受之損害：
(一)查原告戊○○所請求之房屋燒毀與租金損失部分，並未提出
    計算損失之依據，而僅提出其施工之費用單據814,900元及
    修理之費用單據59,600元，惟此是否均為原告戊○○所受之
    損失，確有疑問（例如燒毀舊小門，而換上新的大門），且
    觀原告戊○○所提前開單據內容皆屬新品價格，並未考慮到
    折舊部分（按原告戊○○所有164號建物係超過百年以上之
    舊屋），顯與侵權行為填補損害之意旨不符，且其所主張各
    項工程是否均屬回復原狀所必要之支出，亦不無疑問。至原
    告戊○○雖提出房屋租賃契約終止協議書主張其受有租金之
    損害云云，惟查，原告戊○○並未能提出其與原告庚○○間
    之租賃契約，則其所主張之租賃契約是否確實存在？租期為
    何？及租金若干？均無任何證據可資認定，足見原告戊○○
    前開主張均不可採。
(二)查原告酉○○、未○○、寅○○、巳○○、辰○○、卯○○
    、午○○、戌○○、甲○○、丁○○、乙○○、丙○○、申
    ○○等人雖提出單據4紙主張其等受有166號建物燒毀之損害
    云云，惟前開單據僅足認定係其等施工之修理費用，並不能
    證明為系爭166號建物因火災受損之損害，況其等所主張之
    修理費用為239,610元，核與其等所提單據經計算後為239,3
    10元之金額並不相符，是縱認原告酉○○、未○○、寅○○
    、巳○○、辰○○、卯○○、午○○、戌○○、甲○○、丁○○、乙○○、丙○○、申○○等人所提上開單據上所列載
    之損害屬實，惟該等證據仍遠不及證明原告酉○○、未○○
    、寅○○、巳○○、辰○○、卯○○、午○○、戌○○、甲○○、丁○○、乙○○、丙○○、申○○等人所主張之損害
    賠償額，復亦未考慮折舊與回復原狀之必要，故原告酉○○
    、未○○、寅○○、巳○○、辰○○、卯○○、午○○、戌
    ○○、甲○○、丁○○、乙○○、丙○○、申○○等人前開
    主張，亦不足採。
(三)查原告庚○○雖主張其因本件火災而受有850,000元之財物
    損失云云，惟查，原告庚○○所提證明書僅屬其片面所列之
    財物損失之金額與項目清單，並不能證明係原告庚○○因本
    件火災所受之損失，則原告庚○○此部分主張，亦屬無法證
    明。
三、原告辛○○並未能舉證證明其與被告間已成立清除162、164
    、166號共3戶建物，火災後燒毀物之契約：
    查被告並未與原告辛○○洽商關於清理系爭162、164、166
    號3戶建物火災後燒毀物之事宜，亦未與原告辛○○議價或
    成立任何清理火災燒毀物之契約，因被告自始對於系爭火災
    之發生原因存疑，且否認應負損害賠償之責任，自不可能拒
    絕賠償而同意支付清理火災燒毀物費用之理，實則原告辛○○係受原告戊○○、酉○○及庚○○等人之託而至火災現場
    清理燒毀物，此已據原告辛○○於本院自承係受原告申○○
    之請託而至火災現場清理燒毀物等語自明，嗣原告申○○雖
    邀同原告戊○○及被告等人一同至現場，惟此亦無解於系爭
    火災燒毀物清理契約，仍應成立在原告辛○○與原告戊○○
    、酉○○及庚○○間，則原告辛○○訴請被告依約給付清理
    燒毀物之費用，實屬無理。退步言之，縱認被告亦有給付清
    理火災燒毀物之費用予原告辛○○之義務，惟原告辛○○亦
    僅能向被告請求給付清理被告所共有系爭162號建物之清理
    費用76,667元（即230,000×1/3＝76,667元），至其他2戶
    建物並非被告所有，被告亦未承諾願給付另2戶建物之清理
    費用，則被告自無給付原告辛○○清理其他2戶建物清理費
    用之義務，況被告鑑於系爭162號建物確為其等所共有，且
    原告辛○○亦確有於火災後清理162號建物燒毀物之事實，
    故已於本院97年2月21日言詞辯論期日當庭將162號建物之清
    理費用76,667元給付完畢，則原告辛○○再訴請被告給付另
    2戶建物之清理費用153,333元並無理由。
四、綜上所述，本件原告之訴並無理由，為此聲明：(一)原告之訴
    駁回。(二)如受不利判決，請准供擔保宣告免為假執行。
、兩造不爭執之事實及證據：
一、系爭162號建物為被告壬○○、癸○○及訴外人鄭永鏘、鄭
    永炘、鄭尊仁、鄭偉宏、鄭婉利、鄭莊敏端等人共有（被告
    壬○○已於96年7月12日死亡，由其繼承人即被告己○○、
    子○○、丑○○聲明承受訴訟）。而系爭164號建物為原告
    戊○○所有，至系爭166號建物雖登記為蘇木榮所有，惟蘇
    木榮業已於81年7月18日死亡，因其繼承人間尚未就蘇木榮
    所遺之財產為分割協議，則蘇木榮所遺之系爭166號建物自
    應由原告酉○○、未○○、寅○○、巳○○、辰○○、卯○○、午○○、戌○○、甲○○、丁○○、乙○○、丙○○及
    申○○等全體繼承人公同共有之事實，有新竹市稅捐稽徵處
    房屋稅籍證明書、建物登記謄本及本院89年度重訴字第126
    號裁定等件附卷可稽（見本院卷第87、88、92、93、189至1
    94頁）。
二、系爭162、164、166號建物於95年7月29日上午6時許發生火
    災，而被告壬○○並因前開失火案件，經警以涉犯公共危險
    罪案件移送，惟嗣經台灣新竹地方法院檢察署檢察官偵查終
    結後，以95年度偵字第6239號為不起訴處分確定之事實，有
    新竹市消防局火災證明書、新竹市警察局第一分局書函、台
    灣高等法院被告前案紀錄表、台灣新竹地方法院檢察署檢察
    官95年度偵字第6239號不起訴處分書、新竹市稅捐稽徵處函
    、新竹市消防局火災原因調查報告書等件附卷可憑（見本院
    卷第11、12、13、42、43、46、47、86、94至99頁），並經
    本院依職權調取前開偵查卷宗閱明屬實。
肆、本件係行集中審理程序，經兩造協商並簡化爭點如下，兩造
    並均同意本件爭點以下列整理並協議簡化之爭點為限，其餘
    不再主張：
一、原告酉○○、未○○、寅○○、巳○○、辰○○、卯○○、
    午○○、戌○○、甲○○、丁○○、乙○○、丙○○、申○○、戊○○及庚○○等人依侵權行為之法律關係，請求被告
    賠償其等各所受之損害是否有理由？倘有理由，則原告酉○○、未○○、寅○○、巳○○、辰○○、卯○○、午○○、
    戌○○、甲○○、丁○○、乙○○、丙○○、申○○、戊○○及庚○○等人各所得請求之損害賠償額為多少？
二、原告辛○○依契約之法律關係，請求被告給付其清理164、1
    66號建物火災燒毀物費用是否有理由？倘有理由，則其所得
    請求之數額為何？
伍、得心證之理由：
一、原告酉○○、未○○、寅○○、巳○○、辰○○、卯○○、
    午○○、戌○○、甲○○、丁○○、乙○○、丙○○、申○○、戊○○及庚○○等人依侵權行為之法律關係，請求被告
    賠償其等各所受之損害是否有理由？倘有理由，則原告酉○○、未○○、寅○○、巳○○、辰○○、卯○○、午○○、
    戌○○、甲○○、丁○○、乙○○、丙○○、申○○、戊○○及庚○○等人各所得請求之損害賠償額為多少？
(一)按當事人主張有利於己之事實者，就其事實有舉證之責任，
    民事訴訟法第277條前段定有明文；又按民事訴訟法如係由
    原告主張權利者，應先由原告負舉證之責，若原告先不能舉
    證，以證實自己主張之事實為真實，則被告就其抗辯事實即
    令不能舉證，或其所舉證據尚有疵累，亦應駁回原告之訴；
    第按以侵權行為為原因，請求回復原狀或賠償損害者，應就
    其權利被侵害之事實負立證之責；再按民法第184條第1項前
    段規定侵權行為以故意或過失不法侵害他人之權利為要件，
    故主張對造應負侵權行為責任者，應就對造之故意或過失負
    舉證責任，最高法院17年上字第917號判例、19年上字第38
    號判例、58年台上字第1421號判例足資參照。復按損害賠償
    之債，以有損害之發生及有責任原因之事實，並二者之間，
    有相當因果關係為成立要件；又所謂相當因果關係，係以行
    為人之行為所造成之客觀存在事實，依經驗法則，可認通常
    均可能發生同樣損害之結果而言；如有此同一條件存在，通
    常不必皆發生此損害之結果，則該條件與結果並不相當，即
    無相當因果關係；又行為與行為後所生之條件相競合而生結
    果，二者倘無必然結合之可能，行為與結果，仍無相當因果
    關係之可言；不能僅以行為人就其行為有故意過失，即認該
    行為與損害間有相當因果關係，最高法院48年台上字第481
    號判例、90年度台上字第772號裁判、75年度台上字第525號
    裁判可資參照。查本件原告酉○○、未○○、寅○○、巳○○、辰○○、卯○○、午○○、戌○○、甲○○、丁○○、
    乙○○、丙○○、申○○、戊○○及庚○○等人主張被告疏
    於維護、更換系爭162號建物內之電源線，導致162號建物內
    之電線短路引發本件火災，而造成原告酉○○、未○○、寅
    ○○、巳○○、辰○○、卯○○、午○○、戌○○、甲○○
    、丁○○、乙○○、丙○○、申○○、戊○○及庚○○等人
    受有損害云云，既為被告所否認，揆諸前開說明，則原告酉
    ○○、未○○、寅○○、巳○○、辰○○、卯○○、午○○
    、戌○○、甲○○、丁○○、乙○○、丙○○、申○○、戊○○及庚○○等人自應就其等前開主張負舉證之責任。
(二)本件原告酉○○、未○○、寅○○、巳○○、辰○○、卯○○、午○○、戌○○、甲○○、丁○○、乙○○、丙○○、
    申○○、戊○○及庚○○等人雖主張因被告有將系爭162號
    建物委託北區房屋仲介公司及大管家仲介公司出售，有可能
    是仲介人員帶人看屋後未將電源關好，致引發本件火災云云
    ，惟此已為被告所否認，並以前揭情詞置辯。經查，被告所
    共有系爭162號建物內共有3個電錶，其中1樓前段電錶已於
    本件火災發生（即95年7月29日）前之95年6月22日申請停用
    ，至1樓後段及2樓之電錶則均係於本件火災發生後之95年8
    月8日始申請停用等情，為兩造所不爭執，自堪信實在。惟
    系爭162號建物內1樓後段及2樓之電錶雖均係於本件火災發
    生後始申請停用，但查該2個電錶自95年7月3日起至95年8月
    8日申請停用拆表為止，期間並無任何用電之記錄，此有被
    告所提之台灣電力公司新竹區營業處服務中心收到登記單回
    條及電費明細資料查詢表等件附卷可稽（見本院卷第244 至
    247頁），且為原告所不爭執，亦堪認屬實。依此，系爭162
    號建物自95年7月3日起至95年8月8日被告申請停用拆表為止
    ，期間既無任何用電之記錄，而原告酉○○、未○○、寅○○、巳○○、辰○○、卯○○、午○○、戌○○、甲○○、
    丁○○、乙○○、丙○○、申○○、戊○○及庚○○等人就
    其等上開主張又未能提出任何證據方法以實其說，則其等此
    部分主張既純屬主觀臆測之詞，自難遽採，至被告所辯系爭
    162號建物內之電源開關於本件火災發生時均已關閉，而無
    用電等情，應堪信非虛。
(三)至原告酉○○、未○○、寅○○、巳○○、辰○○、卯○○
    、午○○、戌○○、甲○○、丁○○、乙○○、丙○○、申
    ○○、戊○○及庚○○等人雖又主張因被告疏忽未就系爭16
    2號建物內之電源線予以維護、更換，且未將系爭162號建物
    內之另2個電錶一併申請停用，造成系爭162號建物內之電源
    仍呈通電狀況，因而發生電線短路引發本件火災云云，惟此
    亦為被告堅詞否認其等就本件火災之發生有何過失可言。經
    查，系爭162號建物內1樓後段及2樓之電錶雖均係於本件火
    災發生後之95年8月8日，始經被告申請停用拆表，惟系爭16
    2號建物內之電源開關均已關閉，且自95年7月3日起至95年8
    月8日被告申請停用拆表為止，期間並無任何用電記錄等情
    ，已如前述，而查，系爭火災發生後，經新竹市消防局火災
    調查課人員至現場勘查，並就系爭火災之發生原因加以研判
    後，認為：本件火災最先之起火戶及起火處所，係被告所共
    有系爭162號建物前段2樓北側空房靠西面處附近，又經詳勘
    系爭162號建物門窗並未發生遭人破壞入侵情形，而該等建
    物於95年3月間經房客退租後，即未有人遷入居住使用，且
    據附近住戶指稱火災發前後皆未發現有不明人士出入該建物
    ，而屋主亦表示該建物已有多日無人進入情形，再起火處附
    近亦未發現有遭使用促燃劑縱火後殘留之痕跡，故經研判後
    排除他人入侵縱火或現場因人為吸煙不慎造成火災等其他足
    以造成火災發生之因素，另因起火處附近地板發現殘留之電
    源線留有明顯短路熔痕，一旁掉落之閘刀式開關呈通電狀態
    ，保險絲留有明顯熔斷情形，經檢視1、2樓處電源開關箱，
    發現部分無熔絲開關及安全開關呈跳脫狀態，殘留之電源線
    送火災鑑定實驗室使用精密科學儀器以實體（巨觀）顯微鏡
    觀察法，檢視其外觀呈現較明確銅質導體局部溶解固化之特
    徵，組織較密，且具光澤，依據外觀特徵研判，該殘留之電
    源線熔痕係為通電中所造成之短路痕，故研判本案以起火處
    附近之電源線因故發生短路而造成火災發生之可能最大等語
    ，此有新竹市消防局火災原因調查報告書附於前開偵查卷足
    憑（見偵查卷第4至19頁），惟經台灣新竹地方法院檢察署
    檢察官就「電源線短路原因」詢問新竹市消防局火災原因調
    查報告書承辦人員顏潤波表示：「電源線短路原因很多，例
    如老鼠啃咬、電源線老化致絕緣裂化、重物壓擠致絕緣橡膠
    碎裂、其他金屬接觸、磚瓦掉落損傷、施工時拉扯過程…等
    造成電源線缺口之半斷線情形等，都有可能，未直接目擊或
    查得明顯跡證，無法確認等語。又本案失火處為百年老屋，
    電源線配線方式為台灣早年明管施工方式，故電源線老化及
    明管外露（易遭損）確提高短路之可能性。惟電源線老化未
    抽換、明管外露等僅係可能性較大之短路原因，仍無法確認
    就是此等原因所致。」等語，並有台灣新竹地方法院檢察署
    公務聯繫電話紀錄表附卷可佐（見偵查卷第103頁），依此
    足見，本件火災發生之原因，雖為電源線短路所致，惟電源
    線發生短路之原因眾多，自無法僅憑系爭162號建物內之電
    源線因故發生短路引起本件火災，即遽認係因被告未加強維
    護、更換電源線所致，況本件失火狀況是否能因被告加強維
    護、更換電源線即得排除，此亦屬存疑，自難率認本件失火
    原因與被告未注意維護、更換電源線間有何因果關係存在。
    況查，被告壬○○前雖因上開失火案件，經警以涉犯公共危
    險罪案件移送，惟嗣經台灣新竹地方法院檢察署檢察官偵查
    終結後，亦認尚查無其他補強證據足超越合理懷疑而認定本
    件火災發生原因係因系爭162號建物內之電源線老舊，未定
    期維護、更換所致，復查無其他積極據，足認被告壬○○涉
    犯刑法第173條第2項之失火燒燬現供人使用之住宅罪嫌，而
    以95年度偵字第6239號為不起訴處分確定，此亦有台灣新竹
    地方法院檢察署檢察官95年度偵字第6239號不起訴處分書附
    卷可稽（見本院卷第46、47頁），復經本院依職權調取前開
    偵查卷閱明詳實，而原告酉○○、未○○、寅○○、巳○○
    、辰○○、卯○○、午○○、戌○○、甲○○、丁○○、乙○○、丙○○、申○○、戊○○及張長恩等人於本院所提之
    各該文書證據，均無從證明其等所主張本件火災確係因被告
    疏於維護、更換系爭162號建物內之電源線或未申請將系爭
    162號建物內之電錶均申請停用所肇致等情為實，此外，原
    告酉○○、未○○、寅○○、巳○○、辰○○、卯○○、午
    ○○、戌○○、甲○○、丁○○、乙○○、丙○○、申○○
    、戊○○及張長恩等人就其等上開主張本件火災確因被告之
    過失而引起云云，並未能另舉其他有利於己之證據以供本院
    審酌，則其等前開主張亦難採信，而被告上開所辯則堪信為
    真實。
(四)綜上，本件原告酉○○、未○○、寅○○、巳○○、辰○○
    、卯○○、午○○、戌○○、甲○○、丁○○、乙○○、丙○○、申○○、戊○○及張長恩等人既未能舉證證明本件火
    災確因被告之過失而引起，則其等向被告請求損害賠償，即
    屬於法無據，無從准許。
二、原告辛○○依契約之法律關係，請求被告給付其清理164、1
    66號建物火災燒毀物費用是否有理由？倘有理由，則其所得
    請求之數額為何？
(一)按當事人主張有利於己之事實者，就其事實有舉證之責任，
    民事訴訟法第277條前段定有明文；又按民事訴訟法如係由
    原告主張權利者，應先由原告負舉證之責，若原告先不能舉
    證，以證實自己主張之事實為真實，則被告就其抗辯事實即
    令不能舉證，或其所舉證據尚有疵累，亦應駁回原告之訴，
    最高法院17年上字第917號判例足資參照。本件原告辛○○
    主張其與被告間就系爭164、166號建物亦已成立火災燒毀物
    之清理契約，則被告自有依約給付系爭164、166號建物清理
    費用之義務云云，既業為被告所否認，揆之前開說明，原告
    辛○○自應就其前開主張負舉證之責任。
(二)經查，關於原告辛○○所主張本件火災燒毀物清理契約之締
    約過程，據原告辛○○自承：第一次是申○○打電話給我，
    請我幫忙清理房子，因房子發生火災，颱風又要來了，蘇先
    生帶我去看房子，總共看3戶，分別是162、164、166號，後
    來我說要去問問是否可以找到工人，第二次我又去時，兩造
    都有在場，是在166號店裡面談的，我開價3戶共240,000元
    ，現場二位被告其中一位被告跟我殺價10,000元，雙方就以
    230,000元談妥，在場之二位被告其中有一位還跟我說颱風
    又要來了，請我快點幫他們清理，因為火災後，房子都是開
    的沒有人住，我們就自己進去清理，清了十幾天，二位被告
    若有經過那邊，都會進去看一下，其他原告若經過那邊，也
    會進去看一下等語（見本院卷第74、75頁），是依原告辛○○所陳，縱足認被告曾與原告辛○○磋商、洽談，並請原告
    辛○○為其等清理系爭162號建物內之火災燒毀物，且於原
    告辛○○開價162、164、166號3戶之清理費共240,000元時
    ，向其殺價10,000元等情為真，惟此亦僅足認定原告辛○○
    與被告間業就系爭162號建物成立火災燒毀物之清理契約（
    系爭162號建物之清理費用已據被告給付完畢），因是時系
    爭火災發生原因之肇責未明，而原告辛○○原係受原告申○○之託，始前往火災現場查看燒毀物之清理事宜，亦非經由
    被告所覓得或請託而至現場，又關於另164、166號建物內火
    災燒毀物之清理事宜，均係由同時在場之164號建物之所有
    權人即原告戊○○、166號建物之共有人申○○帶領查看，
    亦由其等各自與原告辛○○磋商、洽談，尚非由被告指示、
    帶領或磋商、洽談，此亦核與同時在場之被告與原告辛○○
    就其等所共有系爭162號建物之磋商、洽談過程均無何不同
    ，是以，關於162、164、166號建物火災燒毀物之清理情形
    ，既均係由各該建物之共有人或所有權人逕自帶領原告辛○○查看，且與原告辛○○磋商、洽談，堪認各該建物之火災
    燒毀物清理契約應僅成立在原告辛○○與各該建物之共有人
    或所有權人之間，實難遽認被告與原告辛○○間就非被告所
    有之164、166號建物亦已成立火災燒毀物之清理契約。況原
    告辛○○於經各該建物之所有權人或共有人帶領勘查各該建
    物之燒毀情形後，亦係同時向在場之各該建物所有權人或共
    有人開價3戶共240,000元，縱被告曾向其殺價10,000元，惟
    此乃係因被告亦為請託清理戶之一，則其基於己身之利益，
    出言要求原告辛○○就3戶之清理費用給予優惠，此亦屬人
    情之常，自無從執此即遽認被告有與原告辛○○成立另2戶
    建物清理契約之意思，亦無從率認被告已承諾願給付另2戶
    清理費用之事實，此外，原告辛○○就其所主張其與被告間
    就系爭164、166號建物亦已成立火災燒毀物之清理契約，則
    被告自有依約給付系爭164、166號建物清理費用之義務云云
    ，並未能提出任何證據方法以實其說，則其前開主張即難採
    信，是被告此部分所辯亦堪信屬實。
陸、綜上所述，原告酉○○、未○○、寅○○、巳○○、辰○○
    、卯○○、午○○、戌○○、甲○○、丁○○、乙○○、丙○○、申○○、戊○○及庚○○等人既未能舉證證明系爭火
    災係因被告之過失所造成等情，業如前述，自難令被告負損
    害賠償之責任。至原告辛○○則亦未能提出任何證據證明其
    與被告間，業就系爭164、166號建物之火災燒毀物已成立清
    理契約或被告曾承諾給付關於清理系爭164、166號建物內之
    火災燒毀物之事實，亦詳如前述，則原告辛○○依約訴請被
    告給付關於164、166號建物之清理費用，亦屬於法無據。從
    而，原告酉○○、未○○、寅○○、巳○○、辰○○、卯○○、午○○、戌○○、甲○○、丁○○、乙○○、丙○○、
    申○○、戊○○及庚○○等人依侵權行為法律關係，請求被
    告給付原告酉○○、未○○、寅○○、巳○○、辰○○、卯
    ○○、午○○、戌○○、甲○○、丁○○、乙○○、丙○○
    及申○○1,075,000元；給付原告酉○○600,000元；給付原
    告戊○○2,805,500元，及均自95年7月29日起至清償日止，
    按年息百分之5計算之利息；給付原告庚○○850,000元及自
    起訴狀繕本送達翌日起至清償日止，按年息百分之5計算之
    利息，及原告辛○○依契約之法律關係，訴請被告給付原告
    辛○○153,333元及自起訴狀繕本送達翌日起至清償日止，
    按年息百分之5計算之利息，均洵非有據，均應予駁回。
柒、因本案事證已臻明確，兩造其餘主張、陳述及所提之證據，
    經審酌後，或與判決結果無涉，或與本件爭點無關，爰不一
    一論述，附此敘明。
捌、結論：本件原告之訴為無理由，依民事訴訟法第78條、第85
    條第1、2項，判決如主文。
中    華    民    國    97    年    4     月    7    日
                  民事第一庭    法  官  高敏俐
以上正本係照原本作成。
如對本判決上訴，須於判決送達後20日內向本院提出上訴狀。
中    華    民    國    97    年    4     月    7    日
                                書記官  黎秀娟


司法院資訊處製作；財團法人民間司法改革基金會備份。
